最高法院民事裁定　　　　　　九十六年度台上字第二二八七號
上　訴　人　甲○○
訴訟代理人　詹俊平律師
被 上訴 人　乙○○（林珠承受訴訟人）
　　　　　　丁○○（林珠承受訴訟人）
　　　　　　戊○○（林珠承受訴訟人）
　　　　　　丙○○
上列當事人間請求返還借款等事件，上訴人對於中華民國九十六
年三月二十七日台灣高等法院台南分院第二審判決（九十五年度
上字第七八號），提起上訴，本院裁定如下：
    主  文
上訴駁回。
第三審訴訟費用由上訴人負擔。
    理  由
一、關於被上訴人乙○○、丁○○、戊○○部分：
按提起第三審上訴，依民事訴訟法第四百八十一條準用第四百四
十條之規定，應於第二審判決送達後二十日之不變期間內為之。
本件第二審判決係於民國九十六年四月二日送達上訴人，有卷附
送達證書足據。上訴期間自判決送達之翌日起（上訴人住居原法
院所在地，無須扣除在途期間）算至同年月二十二日止，即告屆
滿，乃上訴人遲至同年五月七日始提出上訴理由狀表明上訴，顯
逾上開不變期間，其上訴自非合法。至上訴人於同年四月十八日
所提上訴狀僅對被上訴人丙○○一人為之，其效力自不及於被上
訴人乙○○、丁○○、戊○○等三人，附此指明。
二、關於被上訴人丙○○部分：
按上訴第三審法院，非以原判決違背法令為理由，不得為之。又
提起上訴，上訴狀內應記載上訴理由，其以民事訴訟法第四百六
十九條所定事由提起第三審上訴者，應於上訴狀內表明：原判決
所違背之法令及其具體內容、暨依訴訟資料合於該違背法令之具
體事實。其依同法第四百六十九條之一規定提起上訴者，並應具
體敘述為從事法之續造、確保裁判之一致性或其他所涉及之法律
見解具有原則上重要性之理由。同法第四百六十七條、第四百七
十條第二項分別定有明文。而依同法第四百六十八條規定，判決
不適用法規或適用不當者，為違背法令；依同法第四百六十九條
規定，判決有該條所列各款情形之一者，為當然違背法令。是當
事人提起第三審上訴，如合併以同法第四百六十九條及第四百六
十九條之一之事由為上訴理由時，其上訴狀或理由書應表明該判
決所違背之法令條項，或有關判例、解釋字號，或成文法以外之
習慣或法理等及其具體內容，暨係依何訴訟資料合於該違背法令
之具體事實，並具體敘述為從事法之續造、確保裁判之一致性或
其他所涉及之法律見解具有原則上重要性之理由。如未依上述方
法表明，或其所表明者與上開法條規定不合時，即難認為已合法
表明上訴理由，其上訴自非合法。本件上訴人對於原判決提起第
三審上訴，雖以該判決違背法令為由，惟核其上訴理由狀所載內
容，係就原審取捨證據、認定事實之職權行使，指摘為不當，並
就原審命為辯論及已論斷者，泛言違法，而非表明該判決所違背
之法令及其具體內容，暨依訴訟資料合於該違背法令之具體事實
，更未具體敘述為從事法之續造、確保裁判之一致性或其他所涉
及之法律見解具有原則上重要性之理由，難認其已合法表明上訴
理由。依首揭說明，應認其上訴為不合法。至於上訴人雖於原審
主張：伊曾以刷卡方式支付新台幣（下同）十萬元作為停車位價
金之一部分，自應於被上訴人丙○○請求七十八萬元中予以扣除
云云，並經原審向台新國際商業銀行股份有限公司函查上訴人確
於九十二年十二月九日曾經刷卡消費十萬元屬實，有該銀行檢送
之信用卡交易明細可證（見原審卷(一)第一七三、一七四頁）。惟
查上訴人於第一審已自認停車位係由被上訴人丙○○以二張支票
面額分別為十二萬五千元及五十萬元、刷卡六萬六千五百元及現
金合計七十八萬元代上訴人支付（見第一審卷第七九、一五七頁
），參以證人即富立建設股份有限公司員工張康萍於原審證稱：
車位都是被上訴人丙○○付款，付款時上訴人都不在場等語（見
原審卷(一)第一四三頁），故上訴人上述其刷卡十萬元作為停車位
價金之一部分之主張並不可採，原審就此雖未論及，然對判決之
結果尚不生影響。上訴人另陳稱：伊於原審曾主張被上訴人丙○
○自其帳戶領取六百四十萬元，得以之與本件債權抵銷，乃原審
言詞辯論筆錄漏未記載，致未能於判決內斟酌，自有判決不備理
由之違法云云，查上訴人就此曾聲請原法院更正言詞辯論筆錄，
經原法院書記官為不應准許之處分後，上訴人不服，聲明異議，
仍為原法院駁回，嗣上訴人提起抗告，因逾抗告期間，為不合法
，而遭本院裁定駁回確定在案，有原法院書記官處分書與九十六
年度聲字第二六號及本院九十六年度台抗字第四七八號民事裁定
附卷可稽，足見原判決就此亦無違誤，併此敘明。
據上論結，本件上訴為不合法。依民事訴訟法第四百八十一條、
第四百四十四條第一項、第九十五條、第七十八條，裁定如主文
。
中　　華　　民　　國　九十六　年　　十　　月　 十二 　日
                      最高法院民事第三庭
                          審判長法官  吳　正　一
                                法官  劉　福　聲
                                法官  黃　義　豐
                                法官  阮　富　枝
                                法官  蘇　清　恭
      本件正本證明與原本無異
                                      書  記  官
中　　華　　民　　國　九十六　年　　十　　月　二十二　日
                                                      Ｑ
